【裁判字號】    97,消債更,49
【裁判日期】    970811
【裁判案由】    更生事件
【裁判全文】
臺灣雲林地方法院民事裁定            97年度消債更字第49號
聲  請  人
    即
債  務  人  甲○○
上列當事人因消費者債務清理事件聲請更生，本院裁定如下：
    主  文
聲請駁回。
聲請費用由聲請人負擔。
    理  由
一、按債務人對於金融機構因消費借貸、自用住宅借款、信用卡
    或現金卡契約而負債務，在聲請更生或清算前，應提出債權
    人清冊，以書面向最大債權金融機構請求協商債務清償方案
    並表明共同協商之意旨。債務人為前項請求時，視為同意或
    授權受請求之金融機構，得向稅捐或其他機關、團體查詢其
    財產、收入、業務及信用狀況。第1 項受請求之金融機構，
    應即通知其他債權人與債務人為債務清償之協商，並將前項
    查詢結果供其他債權人閱覽或抄錄。自債務人提出協商請求
    之翌日起逾30日不開始協商，或自開始協商之翌日起逾90日
    協商不成立，債務人得逕向法院聲請更生或清算。消費者債
    務清理條例第151 條第1 、2 、3 項、第153 條分別定有明
    文。又聲請更生或清算不合程式或不備其他要件者，法院應
    以裁定駁回之，但其情形可以補正者，法院應定期間先命補
    正，復為同條例第8 條所明定。
二、查本件債務人向本院聲請更生，雖主張：其有不能清償債務
    情事，前已提出債權人清冊，以書面向最大債權金融機構合
    作金庫商業銀行股份有限公司（下稱合作金庫）請求共同協
    商債務清償方案，惟合作金庫竟執聲請人申請文件不符規定
    為由，將聲請人前置協商之申請視為自始未開始，然消費者
    債務清理條例第151 條除規定債務人僅需以書面提出債權人
    清冊並表明共同協商之意旨外，別無其他要件之規定，亦未
    授權銀行公會另行制定逾越法律規定之要件，合作金庫於同
    條例第153 條所規定之30日期限屆至時仍不開始協商，聲請
    人乃據此聲請更生云云。
三、經查：聲請人確有對於金融機構因消費借貸、自用住宅借款
    、信用卡或現金卡契約而負債務，曾以書面向最大債權金融
    機構請求共同協商債務清償方案等情，業據本院依職權向合
    作金庫查明屬實，固有前置協商補件通知函在卷可稽，然聲
    請人係因未依照金融機構所製作之金融機構辦理前置協商申
    請書檢附近1 個月金融機構債權人清冊、前置協商申請人財
    產及收支狀況說明書、近兩年度綜合所得資料清單及最近1
    個月核發之財產資料清單、勞工保險被保險人投保資料表及
    明細正本，而經合作金庫通知於7 日內補件，如逾期未補，
    視為未請求協商等情，有上開通知函足證，是受理協商之金
    融機構係因債務人所提出之文件有所缺漏而通知其補正，如
    債務人於7 日內補正後，即得繼續進行協商程序，並無故意
    延滯協商程序之情形，然債務人卻捨此而不為，拒絕補正，
    待聲請協商之30日期限屆滿後逕行聲請更生程序，實與消費
    者債務清理條例第151 條所規定協商前置程序之立法意旨有
    違，已有可議之處；再者，銀行公會就申請前置協商之申請
    書制定有固定格式，並要求債務人提出必要之文件，係為知
    悉債務人之財產、收入、業務及信用狀況，以加速協商程序
    之進行，衡以合作金庫所要求債務人所補正之文件均係為瞭
    解債務人之財產、收入、業務及信用狀況所需之資料，債務
    人於申請協商時，確有漏未提出之文件，例如：96年度綜合
    所得資料清單、依法受債務人扶養之人之全戶戶籍謄本、勞
    工保險投保資料表等，此亦有合作金庫陳報狀所附之資料可
    參，諸此資料債務人於7 日內補正並無任何困難之處，是合
    作金庫於債務人提出協商請求後逾30日未開始協商，既係因
    可歸責於債務人之事由所致，合作金庫並無故意延滯協商程
    序之情形，債務人尚難依消費者債務清理條例第153 條之規
    定，逕行聲請更生。又本件債務人聲請更生，既未遵循消費
    者債務清理條例第151 條第1 項之規定先行債務協商，且上
    開欠缺又屬無從補正，依上說明，自應駁回其更生之聲請，
    爰裁定如主文。又其聲請保全處分，亦失所附麗，應併予駁
    回。
中    華    民    國    97    年    8     月    11    日
              民事第二庭    法      官  吳錦佳
上為正本係照原本作成
如不服本裁定，應於裁定送達後10日內，以書狀向本院提出抗告
，並繳納抗告費新臺幣1千元
中    華    民    國    97    年    8     月    11    日
                            書  記  官  林美鳳


司法院資訊處製作；財團法人民間司法改革基金會備份。
